【裁判字號】    99,交抗,831
【裁判日期】    991007
【裁判案由】    聲明異議
【裁判全文】
臺灣高等法院臺中分院刑事裁定         99年度交抗字第831號
抗 告 人即
原處分機關  交通部公路總局臺中區監理所
異 議 人即
受 處分 人  甲○○
上列抗告人因受處分人違反道路交通管理處罰條例聲明異議案件
，不服臺灣臺中地方法院中華民國99年8月31日所為裁定(99年度
交聲字第3067號)，提起抗告，本院裁定如下：
    主  文
原裁定關於裁處受處分人甲○○之罰鍰金額不足新臺幣玖仟伍佰
元並改為不罰部分，撤銷。
甲○○就上開撤銷部分之異議駁回。
    理  由
一、抗告意旨略以：受處分人甲○○酒後駕車行為經檢察官緩起
    訴處分，並命受處分人向國庫支付新臺幣(下同)4萬元，惟
    因受處分人本案被查獲當時酒精濃度達每公升1.06毫克，而
    其所支付之緩起訴處分金僅4萬元，尚未達「違反道路交通
    管理事件統一裁罰基準表」所定最低罰鍰基準規定(依前開
    規定，駕駛人駕駛小型車，其吐氣所含酒精濃度超過每公升
    0.55毫克以上，最低罰鍰為4萬9500元)。然受處分人所支付
    之緩起訴處分金與前開最低罰鍰金額相較，顯然偏低，難謂
    符合公平正義原則，是依道路交通管理處罰條例第35條第8
    項之規定，即應補繳不足最低罰鍰之差額部分。是原審裁定
    關於罰鍰4萬9500元部分撤銷，並為不罰之裁定，實有未洽
    ，爰請撤銷原審此部分裁定，另為適當之裁定等語。
二、按道路交通主管機關對於汽車駕駛人之酒後駕車行為，依道
    路交通管理處罰條例第35條第1項第1款規定予以裁罰，係對
    行為人違反行政法上義務規定之行政罰，且該條例關於一行
    為同時觸犯刑事法律及違反行政法上義務規定者，並無特別
    規定，是以汽車駕駛人酒後駕車行為，經測試檢定酒精濃度
    超過規定標準，同時涉犯刑法第185條之3之公共危險罪嫌者
    ，道路交通主管處罰機關除有行政罰法第26條第1項但書規
    定，得處以其他種類行政罰之情形外，關於罰鍰部分，即應
    依行政罰法第26條及道路交通管理處罰條例第10條規定，移
    送地方法院檢察署處理，於移送後，非有行政罰法第26條第
    2項所定不起訴等事由，不得再依道路交通管理處罰條例第
    35條第1項第1款規定，裁處行為人罰鍰之行政罰。次按，酒
    後駕車經檢察官為緩起訴處分，並命被告向公益團體捐款或
    提供義務勞務者，被告係履行檢察官為緩起訴處分命令，此
    等命令名義上雖非刑罰，但仍是一種特殊的處遇措施，造成
    被告之財產減少或義務增加，性質上亦屬干預人民自由之處
    分，與刑事制裁無異，實質上為刑事處罰。故檢察官為緩起
    訴處分並命向公益團體捐款者，其捐款解釋上亦屬道路交通
    管理處罰條例第35條第8項所規定之罰金，監理機關雖不得
    再為行政裁罰，惟若行為人所支付之緩起訴處分金，未達道
    路交通管理處罰條例第92條第3項所訂最低罰鍰基準規定者(
    依違反道路交通管理事件統一裁罰基準表之規定，駕駛人違
    反處罰條例第35條第1項第1款之規定，其吐氣所含酒精濃度
    超過每公升0.55毫克以上者，小型車之最低罰鍰為4萬950 0
    元)，依該條例第35條第8項之規定，即須補繳不足最低罰鍰
    之部分，始為適法。因此法院僅得就行為人已依緩起訴處分
    為公益捐款部分予以撤銷，並為不罰之諭知。如一方面認為
    行為人依檢察官緩起訴處分命令而為金錢給付，與受刑事處
    罰無異，依行政罰法第26條之規定，監理機關不得再行裁罰
    ；一方面卻又認為該等金錢給付不屬於道路交通管理處罰條
    例第35條第8項所定罰金，無需依該項規定補繳不足最低罰
    鍰部分之差額，理由顯有矛盾。且若緩起訴捐款金額低於最
    低罰鍰金額，亦有失公平(臺灣高等法院暨所屬法院97年11
    月法律座談會刑事類提案交通案件第39號研討結果參照)。
三、經查，本件受處分人甲○○於民國(下同)98年6月9日凌晨5
    時10分左右，酒後駕駛車牌號碼5752－PS號自用小客車，行
    經臺中市○○區○○路與豐樂五街口處，因酒後駕車擦撞陳
    文雄停放路旁之車牌HH-640營業大客車，經民眾報警處理後
    ，經警測得呼氣酒精濃度達每公升1.06毫克，經臺中市警察
    局第五分局以其有違反道路交通管理處罰條例第35條第1項
    第1款規定之行為當場舉發，抗告人即原處分機關交通部公
    路總局臺中區監理所(下稱抗告人)再於99年7月23日以中
    監違字第裁60-GE0000000號裁決書，依道路交通管理處罰條
    例第35條第1項第1款之規定，裁處罰鍰新臺幣(下同)49500
    元，並吊扣駕駛執照12個月，施以道安講習，此有中市警交
    字第GE0000000號舉發違反道路交通管理事件通知單及上開
    違反道路交通管理事件裁決書各1紙在卷可據，且為受處分
    人所不爭執，是其上揭違規行為堪以認定。又受處分人上開
    違規行為，同時觸犯刑法第185條之3之公共危險罪，經移送
    臺灣臺中地方法院檢察署檢察官偵辦後，檢察官於98 年6月
    10日以98年度速偵字第2303號緩起訴處分書，諭知受處分人
    應於收受執行命令之日起1個月內，向臺中市政府(暑期營養
    餐券)專戶支付4萬元之緩起訴處分命令，並定緩起訴期間為
    1年，受處分人已繳納4萬元，且經過緩起訴期間1年期滿未
    經撤銷緩起訴等情，有上開緩起訴處分書、緩起訴處分命令
    通知書、臺中市政府自行收納款項統一收據收執聯、臺灣高
    等法院被告前案紀錄表等在卷可憑。本件受處分人依據上開
    緩起訴處分書，除應支付緩起訴處分金4萬元之外，並無其
    他特殊的處遇措施，則若受處分人所支付之4萬元緩起訴處
    分金，有並未達到道路交通管理處罰條例第92條第3項所定
    最低罰鍰基準規定者之情形，依據該條例第35條第8項之規
    定，即須補繳不足最低罰鍰之部分，始為適法。
四、本件受處分人甲○○為小型車駕駛人，其吐氣所含酒精濃度
    達每公升1.06毫克，超過每公升0.55毫升，則抗告人依道路
    交通管理處罰條例第35條第1項第1款之規定，裁處罰鍰
    49500元，並吊扣駕駛執照12個月，施以道安講習，已如上
    述，而受處分人異議意旨略以：受處分人因酒醉駕車，業經
    臺灣臺中地方法院檢察署檢察官予以緩起訴處分，並支付4
    萬元，然原處分機關又裁處罰鍰，有違行政罰法第26條一事
    不二罰之規定，爰聲請撤銷原處分有關罰鍰部分等語(吊扣
    駕駛執照及施以道安講習部分未異議)。查受處分人經檢察
    官命向臺中市政府支付4萬元部分，與上開最低罰鍰金額即
    49500元相較，顯然較低，難謂符合公平正義原則，參照「
    違反道路交通管理事件統一裁罰基準表」、道路交通管理處
    罰條例第35條第8項之規定，及臺灣高等法院暨所屬法院97
    年11月法律座談會刑事類提案交通案件第39號研討結果及臺
    灣高等法院於95年10月30日以院信文廉字第0950006510號轉
    司法院函示所屬各法院：「請就酒後駕車案件，如認應科以
    罰金刑者，允衡酌其行為之危害性，並參酌道路交通管理處
    罰條例第35條第8項：『前項汽車駕駛人，經裁判確定處以
    罰金低於本條例第92條第3項所訂最低罰鍰基準規定者，應
    依本條例裁決繳納不足最低罰鍰之部分』等相關意旨，妥適
    量刑」等情，受處分人雖依緩起訴處分命令向臺中市政府支
    付4萬元，原處分機關就行政罰之罰鍰方面仍得就差額即
    9500元部分予以裁處。從而，原裁定將原處分關於裁處罰鍰
    逾4萬元(即差額9500元)部分予以撤銷，並諭知該部分不罰
    ，於法即有未合，抗告意旨指摘原裁定此部分不當，即為有
    理由，應由本院將原裁定此部分予以撤銷，並駁回受處分人
    此部分之異議。至於原處分有關裁處吊扣駕駛執照12個月及
    施以道安講習部分，本不在受處分人聲明異議之範圍內，原
    處分機關亦未就此抗告，自非本件抗告程序所應審究之範圍
    ，併此敘明。
據上論斷，應依道路交通案件處理辦法第25條、第26條，刑事訴
訟法第413條，裁定如主文。
中    華    民    國    99    年    10    月    7    日
            刑事第五庭    審判長法  官  趙  春  碧
                                法  官  卓  進  仕
                                法  官  林  宜  民
以上正本證明與原本無異。
不得再抗告。
                                書記官  吳  雅  菁
中    華    民    國    99    年    10    月    7    日

司法院資訊處製作；財團法人民間司法改革基金會備份。
